【裁判字號】    95,訴,1230
【裁判日期】    951124
【裁判案由】    損害賠償
【裁判全文】
臺灣臺中地方法院民事判決  95年度訴字第1230號
原      告  丁○○
訴訟代理人  徐鼎賢律師
被      告  乙○○○○○○
            戊○○
            三商美邦人壽保險股份有限公司
上 一   人
法定代理人  丙○○
訴訟代理人  朱坤棋律師
複代理人    王素珍律師
上當事人間請求損害賠償事件，本院於民國95年11月10日言詞辯
論終結，判決如下：
    主    文
被告應連帶給付原告新臺幣壹佰伍拾萬元，及自民國九十五年九
月二十二日起，至清償日止，按年息百分之五計算之利息。
訴訟費用由被告連帶負擔。
本判決於原告以新臺幣伍拾萬元為被告供擔保後，得假執行。但
被告三商美邦人壽保險股份有限公司如於假執行程序實施前，以
新臺幣壹佰伍拾萬元為原告預供擔保後，得免為假執行
    事實及理由
一、被告陳卉歆（原名陳柔蓁）、戊○○未於言詞辯論期日到場
    ，核均無民事訴訟法第386條所列各款情形，爰依原告聲請
    ，由其一造辯論而為判決。
二、原告起訴主張：被告陳卉歆與被告戊○○分別為被告三商美
    邦人壽保險股份有限公司 (下稱三商美邦人壽公司)台中辦
    事處中區營業處區經理及營業處主任。被告陳卉歆夥同被告
    戊○○於民國95年1月10日，至原告及其妻即訴外人郭婉盈
    所經營位於台中縣潭子鄉○○路○段155號之薑母鴨店裡，提
    交被告三商美邦人壽公司推出之「三商美邦人壽世紀奔騰變
    額壽險（第十六期：8SN16）」 (俗稱投資型保單)之宣傳單
    予原告及郭婉盈，聲稱此一新產品，係一保證首年度配息8%
    之定存保單，利息可隨時領取，並有發放獎金及回饋制度，
    惟須以現金支付云云，原告與郭婉盈不疑有他，於同年1 月
    11日交付現金新台幣 (下同)50 萬元予被告陳卉歆及被告戊
    ○○投保，並在當日晚上收至被告陳卉歆交付1萬5千元獎金
    ，告稱為處經理所發放，並稱如隔日再投保100萬元現金，
    處經理照樣發放獎金1萬5千元。原告與郭婉盈再於同年1 月
    12日，交付現金100萬元予被告陳卉歆及被告戊○○投保，
    當晚確亦收到陳卉歆所交付之獎金1萬5千元，且被告陳卉歆
    告稱如原告與郭婉盈能湊足500萬元投保，將可回饋客戶1部
    TOYOTA CAMARY汽車 (市值約80萬元)，若不要汽車可換現金
    ，但須扣除20%手續費，即可以實拿66萬8千元。惟原告與郭
    婉盈以無資力予以婉拒，復被告陳卉歆與被告三商美邦人壽
    公司台中辦事處中區營業處經理即訴外人徐佩菱通話完畢後
    ，表示若要保人本身為營業員則只要投保300萬元即有前述
    回饋或獎金，且幫助被告陳卉歆衝業績當上333會長後，即
    有1部福特汽車為獎品，則此汽車亦送給郭婉盈云云，惟經
    郭婉盈表明僅能再湊出120萬元後，被告陳卉歆即表示其餘
    30萬元，先由其墊付。原告與郭婉盈遂於95年1月13日，又
    交付120萬元予被告陳卉歆、被告戊○○2人，並填寫兩張要
    保書。而被告陳卉歆本填製「三商美邦人壽保險股份有限公
    司預收第一次保險費相當額送金單」（以下簡稱送金單）1
    張（號碼為I0000000），惟此送金單誤將被保險人黃佩瑄填
    載為丁○○，經作廢後，被告陳卉歆於同年1月14日交付兩
    張送金單（號碼為I0000000及I0000000），其繳費內容為現
    金各150萬元，要保人分別為原告丁○○及郭婉盈，被保險
    人則分別為原告之兩位女兒黃珮瑄、黃翊瑄。詎原告與郭婉
    盈因遲未接獲被告三商美邦人壽公司之保險單，始覺事有蹊
    蹺，乃向被告陳卉歆追究爭執，被告陳卉歆提議由其承購上
    開郭婉盈為要保人之保單，並允另交付將號碼為I0000000之
    送金單所載金額150萬之保費均分為二，即要保人丁○○、
    被保險人黃珮瑄及要保人郭婉盈、被保險人黃翊瑄之送金單
    各1張，而收回原所交付之兩張送金單，且陸續退還118萬元
    予郭婉盈，惟新的送金單及保險單亦遲未交付，經一再逼問
    後，被告陳卉歆始承認其始終未將原告與郭婉盈所交付之投
    保現金270萬元交付給被告三商美邦人壽公司，而係挪用充
    作被告戊○○所屬客戶即訴外人林皇燕、林玉珠、林玉誠、
    簡素燕、溫春金及洪麗芬等人之解約金。則被告陳卉歆、被
    告戊○○之詐騙行為，致原告及配偶受有152萬之損害 (計
    算方式：2,700,000－1,180,000＝1,520,000 )，其中原告
    受有150萬元、郭婉盈受有2萬元之損害，被告戊○○已於事
    發後不知去向，經向被告三商美邦人壽公司反應，則覆以被
    告陳卉歆已離職且被告陳卉歆、戊○○收取上開款項並未報
    告被告公司云云；嗣經原告與被告陳卉歆取得協議，被告陳
    卉歆則分別開立以寶華商業銀行太平分行為付款人，票號BB
    0000000、發票日95年3月21日、面額35萬元，及票號BB0000
    000、發票日95年3月27日、面額120萬元支票共2張，併票號
    TH0000000、面額35萬元，及TH0000000、面額120萬元之本
    票共兩張，惟上開支票屆期經原告提示付款竟均遭以存款不
    足為由退票，經連絡被告陳卉歆亦不知去向。綜上，被告陳
    卉歆、戊○○等2人係共同誆稱以現金投保可獲得回饋或獎
    金及獲得汽車等云，誘使原告及配偶投保，而向渠等騙取保
    險費，並致原告受有150萬元之損害，而被告陳卉歆、嚴淑
    華2人為被告三商保險公司保險業務員，爰依民法第184條第
    1項、第185條第1項、第188條第1項之規定，請求被告負連
    帶賠償責任等語。並聲明：(一)被告應連帶給付原告新台幣
    150萬元，及自起訴狀繕本最後送達翌日起，至清償日止，
    按週年利率百分之5計算之利息。(二)訴訟費用由被告連帶負
    擔。(三)原告願供擔保，請淮予宣告假執行。
三、被告三商美邦人壽公司則以：（一）原告主張因受被告公司
    之保險業務員即被告陳卉歆、戊○○詐騙，而有交付保險費
    致受之損害，惟原告就受騙投保之保險種類、保險金額等重
    要事項，均未具體說明，則其有關主張已屬無據；再者，上
    開送金單3張所載保險費合計為450萬元，與原告主張實際交
    付被告陳卉歆、戊○○之金額合計270萬元，顯然不符，且
    就號碼為I0000000及I0000000之2紙送金單而言，95年1月13
    日之繳費金額合計為300萬元，亦與原告所主張之120萬元不
    符。而上開送金單所載業務員均為原告之妻郭婉盈，其業務
    員代號則填寫郭婉盈之身分證字號即B00000000號，則原告
    主張上開送金單為被告陳卉歆開立，即屬無據，復原告主張
    之保險費多達270萬，竟均以現金交付，尤有違常情；而原
    告之妻郭婉盈於94年間曾在被告公司參加保險業務員之基本
    教育訓練，並自94年10月間起以書立「保單聲明書」之方式
    開始招攬保險業務，其招攬保險之業績則以其主管即陳卉歆
    之名義登記，足證郭婉盈已自行執行招攬保險之業務，則郭
    婉盈自己或其家屬如欲投保，衡情豈有另由陳卉歆招攬之理
    ，且郭婉盈對被告公司有關業務均已具有相當認識，衡情應
    無遭受欺騙之可能，且被告等人所施之騙術，原告均可向被
    告公司查證；又依原告之主張被告公司所發行8年期之「世
    紀奔騰變額壽險 (SN)」宣傳單，該商品自92年起開始銷售
    至今已發行滿19期，且宣傳內並無利息可隨時領取之內容，
    則原告主張被告陳卉歆等向其宣稱保險為新產品，且利息可
    隨時領取云云，與事實不符。再則，原告主張被告陳卉歆等
    將系爭保險費充作林皇燕等六人之解約金部分，經查林皇燕
    、林玉誠二人並非被告公司之保戶；林玉珠 (保單號碼:000
    0-0000 )於95年2月7日解約，但其解約金係由被告公司直接
    給付保戶，與被告陳卉歆無關；簡素卿、溫春金等2人之保
    險契約均未解約；洪麗芬 (應為洪莉芬)其投保紀錄：保單
    號碼000000000 000於86年3月解約、保單號碼000000000000
    於88年1月20日停效，並未解約、其餘保單號碼00000000000
    0及0000000000 00均未解約。綜上，原告主張因受被告陳卉
    歆、戊○○招攬投保而給付270萬元等並無依據，且有諸多
    違反常情之處，其有關之主張自不足憑採。（二）縱認原告
    曾因投保而交付保險費與被告陳卉歆、戊○○，惟被告陳卉
    歆、戊○○係自始即有意圖不法所有，而假借保險之名義向
    原告夫妻詐騙金錢，其等所為均屬個人之犯罪行為，而與執
    行職務無關，被告公司自不負民法第188條連帶責任。（三
    ）又事後原告與被告陳卉歆已協議由被告陳卉歆開立支票、
    本票交付原告以返還有關款項，應認渠等就被告陳卉歆所涉
    之侵權行為損害賠償已達成和解，並創設一新法律關係替代
    原法律關係，姑不論被告陳卉歆是否有依上開和解契約履行
    和解條件，原告已不得依原法律關係再事請求。則本件原告
    依侵權行為之法律關係請求被告三商美邦人壽公司給付，自
    不足採等語，資為抗辯。並聲明 (一)原告之訴駁回。(二）
    訴訟費用由原告負擔。(三)被告如受不利判決，願供擔保請
    淮免為假執行。
四、被告陳卉歆及戊○○：未於言詞辯論期日到場，亦未提出書
    狀為何聲明或陳述。
五、兩造不爭執之事實：
（一）被告陳卉歆、戊○○登錄為被告三商美邦人壽公司之業務
      員，均有收取第一期保費權限。
（二）被告三商美邦人壽公司有推出銷售如原告起訴狀附件之宣
      傳單所示「世紀奔騰變額壽險」。
六、查原告主張被告三商美邦人壽公司所屬業務員被告陳卉歆、
    戊○○2人，於95年1月10日持上開宣傳單共同佯向原告及其
    妻招攬保險，原告及其妻遂分別以訴外人黃珮瑄、黃翊瑄為
    被保險人，投保「三商美邦人壽世紀奔騰變額壽險（第十六
    期）」，保險金額各為10萬元，躉足繳保費各為150萬元，
    並先後於同年月11日、同年月12日、同年月13日各交付50萬
    元、100萬元、120萬元予被告陳卉歆、戊○○，被告陳卉歆
    原填製被告三商美邦人壽公司之送金單1張（號碼為I000000
    0號），因被保險人黃珮萱誤載為丁○○而作廢，並於同年
    月14日交付送金單2張（號碼為I000000 0號及I0000000號）
    。惟因被告陳卉歆、戊○○2人於收受保險費後，並未交付
    被告三商美邦人壽公司，為原告及郭婉盈查知後，被告陳卉
    歆乃退還118萬元予郭婉盈，並取回上開2張送金單，且分別
    開立以寶華商業銀行太平分行為付款人，票號BB0000000、
    發票日95年3月21日、面額35萬元及票號BB0000000、發票日
    95年3月27日、面額120萬元之支票兩張；併票號TH0000000
    、面額35萬元，及票號TH0000000、面額120萬元之本票兩張
    ，作為賠償，詎該等支票屆期經原告提示付款竟均遭以存款
    不足為由退票，原告仍受有150萬元之損害等事實，業據提
    出上開宣傳單影本1件、前揭支票影本及本票影本各2件、前
    揭支票暨退票理由單影本1件、錄音光碟及譯文1份為證，且
    有三商美邦人壽保險股份有限公司預收第一次保險費相當額
    送金單3張、臺灣臺中地方法院檢察署95年度他字第252 2號
    偵查卷宗所附告訴狀1紙在卷可稽。而被告陳卉歆、戊○○2
    人經合法通知未於言詞辯論期日到場爭執，亦未提出書狀作
    何聲明或陳述，依民事訴訟法第280條第3項前段準用同條第
    1項之規定，應視同自認。惟被告三商美邦人壽公司則執前
    揭情詞置辯，經查：
（一）被告三商美邦人壽公司雖抗辯原告就受騙投保之保險種類
      、保險金額等重要事項，均未具體說明，且原告與其妻郭
      婉盈所交付予被告陳卉歆、戊○○之保費多達270萬元，
      竟均以現金交付，尤有違常情，又郭婉盈於94年間曾在被
      告公司參加保險業務員之基本教育訓練，對被告公司有關
      保險業務均已具相當之認識，衡情應無輕易遭受欺騙之可
      能，何況原告所主張之相關騙術，均可向被告公司查證，
      可見原告主張因受被告陳卉歆、戊○○招攬投保，而受騙
      給付保險費270萬元之說詞，自不足憑採云云。惟查，原
      告主張其受騙投保之保險種類為「三商美邦人壽世紀奔騰
      變額壽險 (第十六期)」，已據其提出被告三商美邦人壽
      公司不爭執真正之上開宣傳單影本1紙為證，且經證人即
      被告三商美邦人壽公司中部區秘書科人員甲○○證稱：「
      送金單上面所寫的保險種類是本公司推出的世紀奔騰壽險
      之第十六期，就是卷內宣傳單的險種，系爭險種目前已經
      停止銷售，該險種的銷售日期依據宣傳單上面的記載是到
      95年2月10日，這是一種投資型保單…。」等語明確，可
      見原告主張其受騙投保之保險種類即為被告三商美邦人壽
      公司所銷售如上開宣傳單所示「世紀奔騰變額壽險（第十
      六期）」，非如被告三商美邦人壽公司所辯原告並未具體
      說明投保之險種云云；再者，觀諸被告三商美邦人壽公司
      於本件準備程序中所提出3張送金單所記載：(1)送金單號
      碼I000000 0號，要保人為丁○○，被保險人丁○○，繳
      費日期為95年1月11日，繳費用容為現金50萬元、現金100
      萬元（1/12），應繳保費為採躉繳方式；(2)送金單號碼I0
      000000號，要保人為丁○○，被保險人黃珮瑄，繳費日期
      為95年1月13日，繳費用容為現金150萬元，應繳保費為採
      躉繳方式；(3)送金單號碼I000000 0號，要保人為郭婉盈
      ，被保險人黃翊瑄，繳費日期為95年1月13日，繳費用容
      為現金150萬元，應繳保費為採躉繳方式等內容，核與原
      告主張其夫妻2人於同年1月11日交付現金50萬元予被告陳
      卉歆及被告戊○○投保，復於同年1月12日交付現金100萬
      元予被告陳卉歆及被告戊○○投保，被告陳卉歆原填製送
      金單1張（號碼為I0000000號），因被保險人黃佩瑄填載
      為丁○○而作廢，又被告陳卉歆表示由其墊付保費30萬元
      ，原告夫妻2人再於同年1月13日交付120萬元予被告陳卉
      歆、被告戊○○2人，被告陳卉歆於同年1月14日交付兩張
      送金單（號碼為I000000 0及I0000000），其繳費內容為
      現金各150萬元等節，互核相符；且證人甲○○亦到庭證
      稱：上開送金單係被告陳卉歆向被告三商美邦人壽公司所
      請領，嗣由陳卉歆繳回公司，其上均有如上述之記載，其
      後公司以送金單已逾使用期限而作廢等語，足見上開3張
      送金單確係由被告陳卉歆請領，且已使用過後，才又由被
      告陳卉歆交回公司作廢，參以財政部於87年11月25日所修
      正「壽險業第一次保險費送金單（收據）格式」之注意事
      項：「一、本送金單 (收據)一切記載事項不得塗改，否
      則無效。二、貴戶若以支票繳納相當於第一次保險費全部
      或一部份金額時，如本公司不同意承保，或該支票退票或
      未兌現時，本保險契約不發生效力。三、壽險業出具之送
      金單，即為正式收據」，可見即便送金單事後可因塗改、
      保險公司不同意承保、保戶解約等事由失效或作廢，然無
      法否定送金單（收據）填載之前提乃係因壽險業務員收到
      保戶之保險費而為，亦徵被告陳卉歆填製上開送金單是由
      於收取原告及其妻之保費無訛。準此，無論被告陳卉歆係
      以何理由將上開送金單交回公司，或其上何以業務員載為
      郭婉盈，該等送金單上既已有與原告上開所述相符之記載
      ，可證原告主張其及郭婉盈交付予被告陳卉歆、戊○○之
      款項，確為投保被告三商美邦人壽公司之「世紀奔騰變額
      壽險第十六期」之保險費一節，自屬可信，被告三商人壽
      保險公司質疑原告所給付者，非保險費云云，殊非可採。
（二）被告三商美邦人壽公司另以：原告主張其與郭婉盈交付之
      保險費多達270萬，竟均以現金交付，已有違常情；而郭
      婉盈對被告公司有關業務均已具有相當認識，衡情應無遭
      受欺騙之可能；且被告陳卉歆2人所主張之騙術，原告均
      可向被告公司查證；又依原告之主張被告公司所發行8年
      期之「世紀奔騰變額壽險 (SN)」宣傳單，該商品自92年
      起開始銷售至今已發行滿19期，且宣傳內並無利息可隨時
      領取之內容，則原告主張被告陳卉歆等向其宣稱保險為新
      產品，且利息可隨時領取，與事實不符，而抗辯原告主張
      因受被告陳卉歆、戊○○招攬投保而給付270萬元，所言
      不實云云。然查，原告以現金交付一節，乃依被告陳卉歆
      、戊○○指示而為，而依臺灣臺中地方法院檢察署95年度
      他字第25 22號偵查卷宗所附告訴狀所載：原告及其妻是
      受到被告陳卉歆、戊○○2人藉由宣稱三商美邦人壽公司
      所推出之世紀奔騰變額壽險產品，首年度最低保證配息百
      分之8，及所屬營業處具有發放獎金及回饋汽車予保戶之
      制度及騙稱可先代墊30萬元云云，誘使原告及其妻以現金
      投保等語，是衡諸在獎金、汽車等鉅大利益之誘惑下，原
      告夫妻之思慮難免欠周詳，其等以現金270萬元交付保險
      費，並對保險金額亦不在意之情節，自非不可能發生；何
      況，上開宣傳單上確有「首年度最低保證配息8%」、「第
      2 ～8年度每年最低保證配息5%」等字樣，足以使人誤認
      可領取利息，加以投資型保單乃新的險種，據證人甲○○
      所證：投資型保單的銷售人員必須通過考試取得證書，或
      由有通過投資型保單考試人員陪同解說亦可銷售等語，可
      見投資型保單具有較高之專業性，且只有特定條件之保險
      業務員始可銷售，實無法苛責原告及其妻誤信「利息可隨
      時領取」。再依被告三商美邦人壽公司提出之「保單聲明
      書」觀之，原告之妻郭婉盈並未具保險業務員之資格，僅
      係被告陳卉歆招攬保險時之所謂俗稱「下線」者，被告陳
      卉歆與被告戊○○又分別為被告三商美邦人壽公司台中辦
      事處中區營業處區經理及營業處主任，則原告基於該保險
      公司對於被告陳卉歆、戊○○所賦予經理級以上高職位之
      信賴，而未就被告陳卉歆、戊○○所為不實之招攬加以懷
      疑或查證，亦非有悖常情。則被告三商人壽保險公司將前
      開款項定義為「被告陳卉歆、戊○○私下與原告之金錢往
      來」，尚難憑採。至被告另辯稱原告之妻郭婉盈於94年間
      曾在被告公司參加保險業務員之基本教育訓練，對被告公
      司有關業務均已具有相當認識，衡情應無遭受欺騙之可能
      云云，關乎被告三商美邦人壽保險公司訓練業務員之素質
      不夠，以及原告投保之心態不正確，亦不能僅因原告之妻
      已接受被告三商美邦人壽保險公司之教育訓練，即否定原
      告繳交上開保費之事實。
七、按因故意或過失，不法侵害他人之權利者，負損害賠償責任
    。故意以背於善良風俗之方法，加損害於他人者亦同；數人
    共同不法侵害他人之權利者，連帶負損害賠償責任，民法第
    184條第1項、第185條第1項前段定有明文。又依財政部頒訂
    之保險業務員管理規則第15條規定：業務員經授權從事保險
    招攬之行為，視為該所屬公司授權範圍之行為，所稱保險招
    攬之行為，係指下列之行為：「一、解釋保險商品內容及保
    單條款。二、說明填寫要保書注意事項。三、轉送要保文件
    及保險單。四、其他經所屬公司授權從事保險招攬之行為。
    」。經查，被告陳卉歆、戊○○誆稱欲為原告投被告三商美
    邦人壽公司之世紀奔騰變額壽險，實際卻未為原告辦理投保
    ，而就原告交付之保費予以侵吞，直至原告詢問，始以收回
    送金單而簽發支票、本票虛應故事，凡此均足證明上開被告
    2人自始意欲詐騙原告之金錢，而假稱投保送獎金、汽車，
    以遂其目的。原告因受該被告陳卉歆、戊○○共同之不法詐
    欺，為支付保費，而交付前述現款計150萬元予被告陳卉歆
    、戊○○，然該等被告未為原告向被告三商美邦人壽保險公
    司辦理投保，而將該保費侵占入己，原告因而實際受有上述
    現款金額之損害，是被告陳卉歆、戊○○依民法第184條第1
    項前段、第185條第1項前段規定，應對原告負損害賠償之連
    帶責任，原告本於前揭法條規定，請求被告陳卉歆、戊○○
    連帶賠償150萬元及法定遲延利息，洵非無據。
八、次按受僱人因執行職務，不法侵害他人之權利者，由僱用人
    與行為人連帶負損害賠償責任。但選任受僱人及監督其職務
    之執行，已盡相當之注意或縱加以相當之注意而仍不免發生
    損害者，僱用人不負賠償責任。民法第188條第1項定有明文
    。又民法第188條第1項所謂受僱人因執行職務不法侵害他人
    之權利，不僅指受僱人因執行其所受命令，或委託之職務自
    體，或執行該職務所必要之行為，而不法侵害他人權利者，
    即受僱人之行為，在客觀上足認與其執行職務有關，而不法
    侵害他人之權利者，就令其為自己利益所為亦應包括在內。
    而該項所稱之「執行職務」，初不問僱用人與受僱人之意思
    如何，一以行為之外觀斷之，即是否執行職務，悉依客觀事
    實決定。苟受僱人之「行為外觀」具有執行職務之形式，在
    客觀上足以認定其為執行職務者，就令其為濫用職務行為、
    怠於執行職務行為或利用職務上之機會及與執行職務之時間
    或處所有密切關係之行為，自應涵攝在內。最高法院42年臺
    上字第1224號判例、90年度臺上字第1991號判決意旨得資參
    照。被告三商美邦人壽公司應否負僱用人連帶賠償責任，應
    視被告陳卉歆、戊○○是否係民法第188條第1項前段之「因
    執行職務」。依保險業務員管理規則第15條：「（第一項）
    業務員經授權從事保險招攬之行為，視為該所屬公司授權範
    圍之行為，所屬公司對其業務員之招攬行為應嚴加管理並就
    其業務員招攬行為所生之損害依法負連帶責任。業務員同時
    登錄為財產保險及人身保險業務員者，其分別登錄之所屬公
    司應依法負連帶責任。…（第三項）第一項所稱保險招攬之
    行為，係指下列之行為：一、解釋保險商品內容及保單條款
    。二、說明填寫要保書注意事項。三、轉送要保文件及保險
    單。四、其他經所屬公司授權從事保險招攬之行為」。而被
    告陳卉歆、戊○○向原告施詐之時，登錄為被告三商美邦人
    壽公司之業務員，均有收取第一期保費權限等情，為被告三
    商美邦人壽公司所不爭執，再依上開原告與被告陳卉歆、戊
    ○○接觸過程以觀，被告陳卉歆、戊○○之「行為外觀」業
    具執行職務之形式，在客觀上足認其係執行職務。而民法第
    188 條第1項前段僱用人責任依據在於：使用他人，享用其
    利者，應承擔其害，負其責任；且僱用人具有較佳能力，得
    藉商品、勞務之價格以分散損害。被告陳卉歆、戊○○所為
    本件佯稱保險商品招攬及代收保險費之行為，本係被告陳卉
    歆、戊○○利用上開職務內容所給予之機會而為，應認該行
    為與被告陳卉歆、戊○○職務間具有「內在關聯性」。況被
    告三商美邦人壽公司因保險業務員從事保險商品之招攬及代
    收第1期保險費而獲利益，被告三商美邦人壽公司對上開授
    權內容之職務因此所增加犯罪不法行為之風險，原得事先預
    見而為防範，故應認被告陳卉歆、戊○○上開行為仍屬執行
    職務之範圍。被告陳卉歆、戊○○上開行為，客觀上具「執
    行職務之外觀」，且與被告三商美邦人壽公司所授權之職務
    內容間有「內在關聯性」，縱其係濫用職務而為己之利益之
    不法行為，依上開說明及最高法院42年台上字第1224號判例
    、90年度臺上字第1991號判決意旨，仍應認與執行職務有關
    ，而被告三商美邦人壽公司並未舉證有民法第188條第1項後
    段規定之免責事由存在，是其應依民法第188條第1項前段規
    定與被告陳卉歆、戊○○負連帶責任，被告三商美邦人壽公
    司抗辯：被告陳卉歆、戊○○向原告夫妻詐騙金錢，其等所
    為均屬個人之犯罪行為，而與執行職務無關，被告公司自不
    負民法第188條連帶責任云云，並不可採。
九、至被告三商美邦人壽公司另辯稱：事後原告與被告陳卉歆已
    協議由被告陳卉歆開立支票、本票交付原告以返還有關款項
    ，應認渠等就被告陳卉歆所涉之侵權行為損害賠償已達成和
    解，並創設一新法律關係替代原法律關係，姑不論被告陳卉
    歆是否有依上開和解契約履行和解條件，原告已不得依原法
    律關係再事請求云云。惟原告係基於侵權行為之法則而為本
    件請求，因侵權行之損害賠償請求權，於侵權行完成而致生
    損害時，即已發生，受害人於知悉損害及賠償義務人時起，
    即可行使，至於事後賠償義務人與受害人間，就損害部分所
    成立之協議，或賠償損害或支付利息，對其他連帶債務人應
    負之責任並無影響。職是，被告陳卉歆詐取原告保險費後，
    向原告佯稱開立支票、本票等，僅其事後為免原告提出刑事
    告訴之掩飾行為，並非與原告間有何借貸或和解之新合意，
    當不影響被告三商美邦人壽保險公司連帶賠償之責任。
十、綜上，原告依民法第184條第1項前段、第185條第1項、第
    188條第1項之規定，請求被告連帶給付150萬元及自起訴狀
    繕本最後送達翌日即95年9月22日起至清償日止，按年息百
    分之5計算之法定遲延利息，洵屬有據，應予准許。
十一、假執行之宣告：
    原告陳明願供擔保聲請宣告假執行，被告三商美邦人壽保險
    公司陳明願供擔保請准免為假執行，經核均無不合，爰分別
    酌定相當擔保金額准許之。
十二、結論：本件原告之訴為有理由，依民事訴訟法第385條第1
      項前段、第85條第2項，第390條第2項、第392條，判決如
      主文。
中    華    民    國    95    年    11    月    24    日
                  民事第四庭   審判長法   官  許秀芬
                                     法   官  陳添喜
                                     法   官  郭佳瑛
正本係照原本作成。
如對本判決上訴，須於判決送達後20日內向本院提出上訴狀。
中    華    民    國    95    年    11    月    24    日
                                      書記官


司法院資訊處製作；財團法人民間司法改革基金會備份。
